臺灣屏東地方法院刑事判決
111年度簡上字第124號
上  訴  人  臺灣屏東地方檢察署檢察官
被      告  方茂祥


上列上訴人因被告竊盜案件，不服本院111年度簡字第1050號中
華民國111年7月28日第一審刑事簡易判決（起訴書案號：111年
度偵字第2423號、111年度偵字第2723號），提起上訴，本院管
轄之第二審合議庭判決如下：
    主  文
上訴駁回。
    事實及理由
一、本案審判範圍：參照修正刑事訴訟法第348 條第3 項規定之
    立法理由可知，倘若原審判決之宣告刑、數罪併罰所定之刑
    、沒收，已符合該條項規定，得不隨同其犯罪事實，單獨成
    為上訴標的。且於上訴人明示僅就原判決「刑之部分」上訴
    時，第二審法院即不再就原審所認定之犯罪事實為審查，而
    應以原審所認定之犯罪事實，作為論認原審「宣告刑」、「
    執行刑」及「沒收」妥適與否的判斷基礎。本案檢察官上訴
    書已載明係針對原審漏論累犯而未加重其刑部分提起上訴，
    且經上訴人於本院審理中表示主要是針對科刑與累犯部分提
    起上訴（參本院簡上卷第88頁），依前述說明，本院僅就原
    審科刑與累犯妥適與否進行審理。至於犯罪事實部分，非本
    院審查範圍，先予指明。
二、本案據以審查量刑妥適與否之原審所認定被告的犯罪事實、
    罪名：
　㈠犯罪事實、證據及理由：如附件所示原審刑事簡易判決書所
    載。　　
　㈡所犯罪名：係犯刑法第320條第1項之竊盜罪。
三、上訴理由之論斷：　　
  ㈠法院審酌被告於本案中是否適用累犯規定加重其刑時，程序
    上應先由檢察官就前階段被告構成累犯之事實，及後階段應
    加重其刑之事項，主張並具體指出證明方法後，法院才需進
    行調查與辯論，進而作為是否加重其刑之裁判基礎。倘檢察
    官未主張或具體指出證明方法時，可以推定檢察官並不認為
    被告構成累犯或有加重其刑予以延長矯正其惡性此一特別預
    防之必要。是法院不予調查，而未論以累犯或依累犯規定加
    重其刑，即難謂有應調查而不予調查之違法。又檢察官若未
    主張或具體指出證明方法，法院因而未論以累犯或依累犯規
    定加重其刑，基於累犯資料本可依刑法第57條第5款「犯罪
    行為人之品行」為負面評價，則該可能構成累犯之前科、素
    行資料既已列為量刑審酌事由，依重複評價禁止精神，自無
    許檢察官事後循上訴程序，以該業經列為量刑審酌之事由應
    改論以累犯並加重其刑為由，指摘原判決未依累犯規定加重
    其刑違法或不當，最高法院110年度台上字第5660號刑事判
    決揭明上旨，本院予以尊重。查檢察官於本案起訴書之犯罪
    事實內，載明被告曾因違反毒品危害防制條例案件，經法院
    分別判處有期徒刑9月、10月、1年確定，再經本院以107年
    度聲字第181號裁定定應執行有期徒刑2年2月確定；另因違
    反毒品危害防制條例案件，經法院分別判處有期徒刑4月、1
    0月確定，再經本院以107年度聲字第1601號裁定定應執行有
    期徒刑1年確定。上開案件接續執行後，嗣於109年6月11日
    假釋出監交付保護管束，甫於110年3月11日保護管束期滿假
    釋未經撤銷視為執行完畢等語，並提出臺灣屏東地方檢察署
    刑案資料查註紀錄表為證，此固或可認檢察官就前階段被告
    於本案中構成累犯之事實業已主張，並具體指出證明方法，
    惟檢察官就後階段應加重其刑之事項，於起訴書中並未具體
    指出證明方法，僅依上開前案紀錄泛稱：「再被告前曾受有
    期徒刑之執行完畢，此有本署刑案資料查註紀錄表1份在卷
    可查，其於5年內故意再犯本件有期徒刑以上之罪，為累犯
    ，請依同法第47條第1項規定加重其刑」等語，依上開說明
    及無害瑕疵原則，原審未依累犯規定加重其刑，仍難謂有應
    調查而不予調查之違法。再者，原審於量刑時，亦敘明「
　　考量其前科紀錄（被告前因違反毒品危害防制條例案件，經
    本院以①106年度訴字第346號判決判處有期徒刑9月確定，②1
    06年度訴字第543號判決判處有期徒刑10月、1年確定，①②案
    件嗣經本院以107年度聲字第181號裁定定應執行有期徒刑2
    年2月確定；③107年度訴字第634號判決判處有期徒刑4月、1
    0月確定，嗣經本院以107年度聲字第1601號裁定定應執行有
    期徒刑1年確定）」等語，顯原審於量刑時也斟酌上開前案
    徒刑執行完畢紀錄，以認定被告素行之良窳，依上述最高法
    院判決意旨，該可能構成累犯之前科、素行等資料既已列為
    量刑審酌事由，對被告所應負擔之罪責充分評價，依重複評
    價禁止精神，自無許檢察官事後循上訴程序，以該業經列為
    量刑審酌之事由改論以累犯並加重其刑為由，指摘原判決未
    依累犯規定加重其刑違法或不當，是檢察官上訴理由並無可
    採。
　㈡又量刑之輕重，係屬事實審法院得依職權自由裁量之事項，
    如於量刑時，已依行為人之責任為基礎，並斟酌刑法第57條
    各款所列情狀，而未逾越法定範圍，又未濫用其職權，即不
    得遽指為違法（最高法院98年度台上字第6660號判決意旨參
    照）。原審就本案被告之量刑，已本於被告之責任為基礎，
    依刑法第57條各款規定，具體審酌被告不思以己身之力循正
    當途徑獲取所需，竟竊取他人財物，欠缺對他人財產權之尊
    重，所為誠屬不應該；惟念其犯後尚能坦承犯行，並審酌被
    告如一、㈡所示部分所竊得之電纜線1捆，業經告訴人自行尋
    獲後領回，犯罪所生損害稍有減輕；兼衡被告行竊之手段尚
    屬平和，並考量其前科紀錄，與其自陳國中畢業之智識程度
    ，現做水泥工，每月收入約2萬至3萬元，已離婚、有1名成
    年、2名未成年子女之家庭生活經濟狀況（參本院簡卷第70
    頁）等一切情狀，判決應執行拘役陸拾日，如易科罰金，以
    新臺幣壹仟元折算壹日。既未逾法定刑之範圍，亦與罪刑相
    當原則、比例原則、公平原則無違，自不得指為違法。是原
    審之宣告刑亦屬妥適，併此敘明。
　㈢綜上所述，檢察官並未提出其他不利被告之證據，其上訴為
    無理由，應予駁回。
四、據上論斷，應依刑事訴訟法第455 條之1 第3 項、第368條
    、第373 條，判決如主文。　　
本案經檢察官陳新君提起公訴，檢察官曾馨儀提起上訴，由檢察
官洪綸謙到庭執行職務。
中　　華　　民　　國　　111 　年　　10　　月　　17　　日
                  刑事第四庭    審判長法官  林鈴淑
　　　　　　　　　　　　　　　　　　　法官  蕭筠蓉
　　　　　　　　　　　　　　　　　　　法官　沈婷勻　　　
以上正本證明與原本無異。
不得上訴。　　　　　　　　　　　　　　　　　　　　
中　　華　　民　　國　　111 　年　　10　　月　　17　　日
                                    書記官  簡慧瑛
附件
臺灣屏東地方法院刑事簡易判決         111年度簡字第1050號
公  訴  人  臺灣屏東地方檢察署檢察官
被　　　告　甲○○　
上列被告因竊盜案件，經檢察官提起公訴（111年度偵字第2423
、2723號），經被告自白犯罪，本院認為宜以簡易判決處刑（本
院原案號：111年度易字第430號），爰不依通常程序，逕以簡易
判決處刑如下：
    主      文
甲○○犯竊盜罪，處拘役肆拾日，如易科罰金，以新臺幣壹仟元折
算壹日；未扣案犯罪所得現金新臺幣肆仟元沒收，於全部或一部
不能沒收或不宜執行沒收時，追徵其價額。又犯竊盜罪，處拘役
肆拾日，如易科罰金，以新臺幣壹仟元折算壹日；未扣案犯罪所
得電纜線壹捆沒收，於全部或一部不能沒收或不宜執行沒收時，
追徵其價額。應執行拘役陸拾日，如易科罰金，以新臺幣壹仟元
折算壹日。
    事實及理由
一、甲○○意圖為自己不法之所有，基於竊盜之犯意，分別為下列
    犯行：
  ㈠於民國110年12月20日17時50分許，在丙○○所經營址設屏東縣
    里○鄉○○路000號米店內，徒手竊取放置在該處收銀機內之新
    臺幣（下同）4,000元，得手後騎乘車牌號碼000-000號普通
    重型機車（下稱A車）離去。嗣經丙○○發覺前揭4,000元遭竊
    後報警處理，經警調閱監視錄影器畫面，循線查悉上情。
  ㈡於111年2月4日15時30分許，在乙○○位在屏東縣○○鎮○○路00號
    住處外，徒手竊取乙○○所有、放置在該處之電纜線2捆，得
    手後騎乘A車離去。嗣經乙○○之叔張盛聰發覺上開電纜線2捆
    遭竊，並在屏東縣恆春鎮三台山某處尋獲電纜線1捆（已發
    還）後報警處理，經警調閱監視錄影器畫面，循線查悉上情
    。案經丙○○訴由屏東縣政府警察局里港分局、乙○○訴由屏東
    縣警察局恆春分局（下稱恆春分局）報告臺灣屏東地方檢察
    署（下稱屏東地檢署）檢察官偵查起訴。
二、上揭犯罪事實，業據被告甲○○於本院準備程序中均坦承不諱
    ，核與證人即告訴人丙○○、乙○○，證人張盛聰於警詢時之證
    述情節，均大致相符，並有員警偵查報告、車輛詳細資料報
    表、監視器錄影畫面擷圖，恆春分局扣押筆錄、扣押物品目
    錄表、贓物認領保管單，現場暨扣案物照片等件在卷可稽，
    堪認被告上開任意性自白與事實相符，可以採信。故本案事
    證明確，被告犯行堪以認定，自應依法論科。
三、論罪科刑
  ㈠核被告所為，均係犯刑法第320條第1項之竊盜罪。被告所犯
    前揭2罪，犯意各別，行為互殊，應予分論併罰。
  ㈡按被告構成累犯之事實及應加重其刑之事項，均應由檢察官
    主張並具體指出證明之方法後，經法院踐行調查、辯論程序
    ，方得作為論以累犯及是否加重其刑之裁判基礎（最高法院
    110年度台上大字第5660號裁定參照）。經查，起訴意旨雖
    認被告構成累犯，應依刑法第47條第1項規定加重其刑等語
    ，惟僅以屏東地檢署刑案資料查註紀錄表為憑，自難認已就
    前階段構成累犯之事實及後階段應予加重其刑之事項具體指
    出證明方法，基於法院中立審判之精神，及保障被告受公平
    審判之權利，本院自無從為補充性調查。惟被告之前科素行
    ，仍得於刑法第57條第5款所定「犯罪行為人之品行」量刑
    事項予以審酌，以充分評價被告所應負擔之罪責。
  ㈢爰審酌被告不思以己身之力循正當途徑獲取所需，竟竊取他
    人財物，欠缺對他人財產權之尊重，所為誠屬不應該；惟念
    其犯後尚能坦承犯行，並審酌被告如一、㈡所示部分所竊得
    之電纜線1捆，業經告訴人自行尋獲後領回，有前引贓物認
    領保管單在卷可佐，犯罪所生損害稍有減輕；兼衡被告行竊
    之手段尚屬平和，並考量其前科紀錄（被告前因違反毒品危
    害防制條例案件，經本院以①106年度訴字第346號判決判處
    有期徒刑9月確定，②106年度訴字第543號判決判處有期徒刑
    10月、1年確定，①②案件嗣經本院以107年度聲字第181號裁
    定定應執行有期徒刑2年2月確定；③107年度訴字第634號判
    決判處有期徒刑4月、10月確定，嗣經本院以107年度聲字第
    1601號裁定定應執行有期徒刑1年確定，見卷附臺灣高等法
    院被告前案紀錄表），與其自陳國中畢業之智識程度，現做
    水泥工，每月收入約2萬至3萬元，已離婚、有1名成年、2名
    未成年子女之家庭生活經濟狀況（本院卷第70頁）等一切情
    狀，分別量處如主文所示之刑，並均諭知易科罰金之折算標
    準，復定其應執行之刑，再諭知易科罰金之折算標準，以資
    懲儆。
四、沒收
　㈠按犯罪所得，屬於犯罪行為人者，沒收之。但有特別規定者
    ，依其規定；前2項之沒收，於全部或一部不能沒收或不宜
    執行沒收時，追徵其價額，刑法第38條之1第1項、第3項定
    有明文。經查，未扣案之4,000元、電纜線1捆，分別為被告
    如一、㈠㈡所示部分所竊得之物，均為被告之犯罪所得，應依
    刑法第38條之1第1項前段規定，於被告所犯各該罪刑項下宣
    告沒收，於全部或一部不能沒收或不宜執行沒收時，依同條
    第3項規定，追徵其價額。
　㈡次按犯罪所得已實際合法發還被害人者，不予宣告沒收或追
    徵，刑法第38條之1第5項定有明文。經查，被告如一、㈡所
    示部分所竊得之電纜線1捆，雖屬其犯罪所得，然業經告訴
    人乙○○領回，有前揭贓物認領保管單在卷可查，已實際合法
    發還，爰不予宣告沒收。
　㈢至未扣案之A車，雖係被告抵達及離去犯罪現場代步所用之物
    ，然上開車輛僅係偶然供作本案犯罪之用，倘予宣告沒收或
    追徵其價額，本院認有過苛之虞，爰依刑法第38條之2第2項
    規定，不予宣告沒收及追徵，附此敘明。
五、依刑事訴訟法第449條第2項、第3項、第450條第1項、第454
    條第1項，逕以簡易判決處刑如主文。
六、如不服本判決，得自收受送達之日起20日內，向本院提起上
    訴狀，上訴於本院合議庭。
本案經檢察官陳新君提起公訴，檢察官施柏均到庭執行職務。
中　　華　　民　　國　　111 　年　　7 　　月　　28　　日
                  簡易庭      法  官  王曼寧
以上正本證明與原本無異。
如不服本判決應於收受判決後20日內向本院提出上訴書狀，並應
敘述具體理由；其未敘述上訴理由者，應於上訴期間屆滿後20日
內向本院補提理由書（均須按他造當事人之人數附繕本）「切勿
逕送上級法院」。
中　　華　　民　　國　　111 　年　　7 　　月　　29　　日
                              書記官  李季鴻
附錄本判決論罪科刑法條：
中華民國刑法第320條第1項
意圖為自己或第三人不法之所有，而竊取他人之動產者，為竊盜
罪，處5年以下有期徒刑、拘役或50萬元以下罰金。